【裁判字號】    88,苗簡,872
【裁判日期】    890829
【裁判案由】    給付票款
【裁判全文】
臺灣苗栗地方法院民事簡易判決                  八十八年度苗簡字第八七二號
    原      告  中泰租賃股份有限公司
    法定代理人  乙○○
    訴訟代理人  丁○○
    送達代收人  丁○○
    被      告  銓宏機械廠有限公司
    法定代理人  丙○○○
    訴訟代理人  李世才律師
    被      告  基勁工程有限公司
    法定代理人  宋兆明
              （原名甲○○）  台北縣林口鄉○○○路○段六十八巷十二號五樓
右當事人間請求給付票款事件，本院判決如左：
    主    文
被告應連帶給付原告新台幣貳佰伍拾肆萬陸仟元，及自民國八十八年九月二十三日起
至清償日止，按年利六釐計算之利息。
訴訟費用由被告連帶負擔。
本判決得假執行；但被告於假執行程序實施前，以新臺幣貳佰伍拾肆萬陸仟元為原告
預供擔保後，得免為假執行。
    事      實
甲、原告方面：
一、聲明：除被告供擔保免為假執行外，餘如主文所示。
二、陳述：
    原告執有被告銓宏機械廠有限公司（以上簡稱銓宏公司）簽發，以台灣中小企業
    銀行竹南分行為付款人、民國（下同）八十八年九月二十三日期、票面金額新台
    幣（下同）二百五十四萬六千元、票號ＡＴ0000000號之支票一紙，並由
    被告基勁工程有限公司（以下簡稱基勁公司）背書，詎於八十八年九月二十三日
    向付款人為付款之提示，竟遭拒付，追索無效，為此請求被告連帶給付票款二百
    五十四萬六千元，及自提示付款日起至清償日止，按年息百分之六計算之利息。
三、對被告抗辯之陳述：
    系爭支票原告第一次提示時，應金融機關要求填上原告名稱後，遭退票而將票據
    取回，原告乃通知被告，被告稱要在七日內補足票款，所以在八十八年九月三十
    日再提示一次，又遭退票，才提本件請求票款，為了防止背書後支票遺失，所以
    才將自己的背書塗去。
四、證據：提出支票一紙、退票理由單二紙、公司變更登記事項卡影本、公司執照影
    本、戶籍謄本各一件為證。
乙、被告方面：
一、被告基勁公司部分：
    被告基勁公司未於言詞辯論期日到場，亦未提出書狀作何聲明或陳述。
二、被告銓宏公司部分：
  （一）聲明：
        １、原告之訴駁回。
        ２、訴訟費用由原告負擔。
        ３、如受不利判決，願供擔保請准免為假執行。
  （二）陳述：
        １、按到期日後之背書，僅有通常債權轉讓之效力，票據法第四十一條第一
            項定有明文。所謂到期日後之背書，僅有通常債權轉讓之效力，係指期
            後背書所移轉者，僅為該票據之債權，無票據法上擔保效力，亦無抗辯
            限制之效力，與民法上一般債權讓與之效力相同，人的抗辯並不因讓與
            而中斷，票據債務人仍得以所得對抗執票人前手之事由，對抗執票人（
            最高法院七十二年台上字第一一五八號判例參照）。查原告所提出系爭
            支票，其到期日（應為發票日）為八十八年九月二十三日，而其後之背
            書，除基勁公司甲○○外，另有一被塗去之背書，參以苗栗縣票據交換
            所之退票理由單有二份，其一退票日期為九月二十三日即到期日，而另
            一退票日期則為九月三十日，足見系爭支票於到期之九月二十三日由基
            勁公司甲○○背書提示交換遭退票後，再轉讓予原告，由原告在系爭支
            票為到期日後之背書提示交換而於九月三十日仍遭退票，此由原告亦以
            背書人基勁公司甲○○為其前手而列為被告亦明，亦即該塗去之背書係
            原告於到期後之背書，原告係到期日後之背書人。
        ２、原告既為到期日後之背書人，依前開票據法第四十一條及判例，被告即
            得以可對抗基勁公司甲○○之事由對抗原告。查被告之所以簽發系爭支
            票予原告之前手即基勁公司甲○○，係因被告於八十八年間曾向其租賃
            工程機器使用，嗣因該機器屢生故障，而不堪使用，被告即去函終止租
            約，請求基勁公司甲○○將未到期之支票返還被告，被告並已於八十八
            年九月十日至十四日間將機器於終止租賃後全數運回予基勁公司甲○○
            ，是基勁公司甲○○於租約終止後，即應將系爭支票返回被告而無權再
            予使用，被告對其亦再無給付系爭支票金額之義務。茲被告既得以此事
            由對基勁公司甲○○為拒絕給付，依前開規定及判例，自亦得對在到期
            日後背書之原告為拒絕給付，從而原告向被告請求給付系爭支票金額即
            無理由。
  （三）證據：提出機具托運清單影本七紙、運輸簽認單影本六紙、終止租賃通知書
        影本一紙、現代法律事務所函影本一紙為證，並請求調閱八十八年促字第九
        四八六號卷宗。
丙、本院依被告銓宏公司聲請調取本院八十八年度促字第第九四八六號支付命令聲請
    卷及依職權調取本院八十八年苗簡字第八○三號民事卷，並依職權函華南銀行城
    東分行查系爭支票提示人資料。
    理      由
甲、程序方面：
    被告基勁公司經合法通知，未於言詞辯論期日到場，核無民事訴訟法第三百八十
    六條所列各款之情形，此部分爰依原告聲請，由其一造辯論而為判決。
乙、實體部分：
一、原告主張：原告執有被告銓宏公司簽發，以台灣中小企業銀行竹南分行為付款人
    、發票日八十八年九月二十三日、票面金額二百五十四萬六千元、票號ＡＴ00
    00000號之支票一紙，並由被告基勁公司背書，詎原告分別於八十八年九月
    二十三日及同年月三十日提示均遭拒付，經追索無效，為此請求被告連帶給付票
    款及利息；被告銓宏公司則以：系爭支票係被告銓宏公司簽發予被告基勁公司，
    基勁公司於八十八年九月二十三日提示遭退票後，再轉讓予原告，是原告取得系
    爭支票係到期日後之背書，僅有通常債權讓與之效力，被告銓宏公司得以對抗基
    勁公司之事由對抗原告，茲被告銓宏公司與基勁公司之租賃契約業經終止，被告
    銓宏公司自得拒絕給付票面金額等語，資為抗辯。
二、原告主張執有上開系爭支票，屆期提示未獲付款之事實，業據提出支票一紙及退
    票理由單二紙為證，核屬相符，被告基勁公司經合法通知未到場，亦未提出書狀
    加以爭執，被告銓宏公司就此事實亦不爭執，堪認原告之主張為真實。
三、原告主張：被告銓宏公司為系爭支票發票人，被告基勁公司為背書人，應連帶給
    付票款，又系爭支票原告第一次提示時，應金融機關要求填上原告名稱後，遭退
    票而將票據取回，原告乃通知被告，被告稱要在七日內補足票款，所以在八十八
    年九月三十日再提示一次，又遭退票，才提本件請求票款，為了防止背書後支票
    遺失，所以才將自己的背書塗去等語；被告銓宏公司則抗辯：原告取得系爭支票
    ，係被告基勁公司於八十八年九月二十三日提示遭退票後，再轉讓予原告，為到
    期日後之背書，僅有通常債權讓與之效力，被告銓宏公司得以對抗被告基勁公司
    之事由對抗原告云云。是茲首應審究者，厥為原告取得系爭支票是否為期後背書
    ？換言之，系爭支票之背書人即被告基勁公司是否於八十八年九月二十三日提示
    遭退票後，始將系爭支票背書轉讓予原告？經查系爭支票經二次提示，分別為
    八十八年九月二十三日及同年月三十日，此有退票理由單二紙附卷可稽，而八十
    八年九月二十三日之提示人為原告以華南商業銀行城東分行帳戶第000000
    000000號提示，此有該分行八十九年七月十日城東存字第二九八號函及檢
    附帳戶資料、印鑑卡附本附卷可憑，是足認被告基勁公司係於系爭發票日即八十
    八年九月二十三日前即將系爭支票背書轉讓予原告，再由原告於八十八年九月二
    十三日提示，並非由被告基勁公司提示遭退票後再轉讓予原告。原告主張第一
    次提示時，應金融機關要求填上原告名稱後，遭退票而將票據取回，嗣提本件請
    求票款，為了防止背書後支票遺失，所以才將自己的背書塗去等情，符合一般金
    融機關提示票據者應於票據背書之習慣，其塗銷自己背書以免遺失而負票據責任
    ，亦符合常情。被告抗辯期後背書，非可採信，原告主張則堪信為真實。
四、被告銓宏公司抗辯：其已與系爭支票原取得人被告基勁公司終止租賃契約，其自
    得拒絕給付票款，並得以此事由對抗系爭支票執票人原告云云。按票據債務人不
    得以自己與發票人或執票人之前手間所存抗辯之事由對抗執票人，票據法第十三
    條前段定有明文。查原告取得系爭支票既非前背書人提示後遭退票再轉讓予原告
    ，亦即原告取得系爭支票非期後背書而取得，已如上述，則依上開說明，被告銓
    宏公司自不得以自己與原告之前手即被告基勁公司間所存抗辯之事由，對抗執票
    人原告，是被告銓宏公司所辯，委無可採。
五、按在票據上簽名者，依票上所載文義負責；發票人應照支票文義擔保支票之支付
    ；發票人、背書人及其他票據債務人，對於執票人連帶負責，並擔保支票之支付
    ；執票人向支票債務人行使追索權時，得請求自為付款提示日起之利息，如無約
    定利率者，依年利六釐計算，票據法第五條第一項、第一百二十六條、第一百四
    十四條、第九十六條第一項、第一百三十三條分別定有明文。本件被告銓宏公司
    既是系爭支票之發票人，而被告基勁公司則係系爭支票之背書人，從而原告基於
    票據法行使追索權，請求被告連帶給付票款二百五十四萬六千元，及自系爭支票
    第一次提示日即八十八年九月二十三日起至清償日止，按年利六釐計算之利息，
    為有理由，應予准許。
六、至被告銓宏公司聲請調閱本院八十八年度促字第九四八六號支付命令聲請卷，經
    查該案係第三人宏大機械工程有限公司（以上簡稱宏大公司）持本件系爭支票影
    本對被告銓宏公司聲請核發支付命令，經被告銓宏公司提出異議後，以支付命令
    之聲請視為起訴，嗣第三人宏大公司二次經合法通知未言詞辯論期日到場而視為
    撤回起訴在案，此經本院調取本院八十八年度促字第九四八六號、八十八年度苗
    簡字第八○三號卷宗查明屬實，該件既經視為撤回起訴，與本件即無關，附此敘
    明。
七、假執行宣告：
    本件原告勝訴部分係命清償票據上債務之判決，爰依職權宣告假執行；至被告敗
    訴部分，被告陳明願供擔保，聲請宣告免為假執行，核無不合，爰酌定相當之擔
    保金額准許之。
八、據上論結，本件原告之訴為有理由，依民事訴訟法第四百三十六條第二項、第三
    百八十五條第一項前段、第八十五條第二項、第三百八十九條第一項第四款、第
    三百九十二條，判決如主文。
中      華      民      國    八十九    年      八      月    二十九    日
                                  臺灣苗栗地方法院苗栗簡易庭
~B法      官  宋國鎮
右為正本係照原本作成。
如對本判決上訴，須於判決送達後廿日內向本院提出上訴狀。
~B法院書記官  歐樹根
中      華      民      國    八十九    年      八      月    二十九    日


司法院資訊處製作；財團法人民間司法改革基金會備份。
